臺灣板橋地方法院刑事判決　　　　　　　95年度易字第1975號
公　訴　人　臺灣板橋地方法院檢察署檢察官
被　　　告　乙○○
選任辯護人　毛仁全　律師
上列被告因妨害名譽案件，經檢察官提起公訴（95年度偵續字第
416 號），本院判決如下：
    主  文
乙○○無罪。
    理  由
一、公訴意旨略以：被告乙○○與其前夫案外人陳國龍（雙方於
    民國88年12月1 日離婚，陳國龍涉嫌妨害名譽部分，現由本
    院以95年度簡上字第848 號審理中）、告訴人杜文峰均係臺
    北縣板橋市○○街「聚寶莊」社區住戶，其等於民國94年6
    月19日晚間9 時許，在該社區舉行住戶定期大會時，告訴人
    因質疑未在場開會之陳國龍非屬該社區住屋區分所有權人，
    卻可擔任該社區主任委員職務之正當性，引起在場與會之翁
    素華即被告之妹不快，制止渠發言，引發告訴人不滿，並辱
    罵翁素華（告訴人涉嫌妨害名譽部分，甫由臺灣高等法院以
    95 年 上易字2155號審理中），翁素華不甘受辱，憤而上樓
    ，被告父母、陳國龍及被告陸續下樓，並與杜文峰理論，被
    告竟基於妨害名譽之故意，當場以「卒仔」（臺語）乙詞公
    然辱罵告訴人，足生損害於告訴人名譽，因認被告涉犯刑法
    第309 條第1 項之公然侮辱罪嫌等語。
二、按犯罪事實應依證據認定之，無證據不得認定犯罪事實，刑
    事訴訟法第154 條第2 項規定綦詳。又認定不利於被告之事
    實，須依積極證據，茍積極證據不足為不利於被告事實之認
    定時，即應為有利於被告之認定，更不必有何有利之證據；
    刑事訴訟法上所謂認定犯罪事實之積極證據，係指適合於被
    告犯罪事實之認定之積極證據而言，雖不以直接證據為限，
    間接證據亦包括在內，然而無論直接或間接證據，其為訴訟
    上之證明，須於通常一般之人均不致有所懷疑，而得確信其
    為真實之程度者，始得據為有罪之認定，倘其證明尚未達到
    此一程度，而有合理之懷疑存在時，自不能以推測或擬制之
    方法，以為有罪裁判之基礎。再者，告訴人之告訴，係以使
    被告受刑事訴追為目的，是其陳述是否與事實相符，仍應調
    查其他證據以資審認，最高法院著有30年上字第816 號、29
    年上字第3105號、76年台上字第4986號、40年台上字第86號
    、52年台上字第1300號等判例意旨均可資參照。
三、訊據被告固承認其於翁素華上樓陳述遭辱罵後，下樓至上述
    開會現場，惟堅詞否認其有侮辱告訴人犯行，並辯稱：其因
    聽見其父母及陳國龍下樓後與告訴人爭執之聲音，乃下樓察
    看，其父質問告訴人前此借款予渠，與當下渠對其家人之態
    度不一，告訴人即作勢欲掐其母，故其亦質問告訴人之態度
    ，告訴人乃罵其「去死」，其則未回罵等語。
四、經查：
  (一)公訴人以被告涉有公然侮辱犯嫌，無非以證人甲○○於95年
    9 月8 日偵查時，指證被告與陳國龍均有辱罵告訴人「卒仔
    」云云（參見95年度偵續字第416 號偵查卷第13頁），然告
    訴人於同年3 月28日聲請檢察官詢問渠請求傳喚之證人甲○
    ○、丙○○，伊等則均明確結證，係陳國龍辱罵告訴人前詞
    （參見95年度偵字第3857號偵查卷第28頁），此且經本院勘
    驗該日偵查筆錄無誤（參見本院卷第50頁），是證人古秋菊
    嗣後於偵查中改易證詞，是否屬實，殊為可疑。
  (二)次查，證人丁○○即該委員會主任委員於本院審理時結證：
    伊於該日全程主持會議並在場，本件兩造爭執部分，伊僅見
    告訴人罵被告，未見被告辱罵告訴人等語（參見本院卷第57
    頁至第60頁）；又證人鄭宇絡即該社區住戶亦在本院審理時
    證稱：伊亦全程與會，並未見被告辱罵告訴人等語（參見本
    院卷第63頁至第66頁），經核與證人甲○○於95年3 月28日
    在檢察官訊問時所證，互稽相符。職此，足見被告確未公然
    侮辱被告，彰彰明甚。
  (三)綜上所述，被告所辯，應非卸責之詞，而告訴人之指述，與
    事實尚有未洽，是難遽採，故不得僅憑告訴人之指摘，即認
    定被告確有侮辱之犯行。
五、承上所陳，本件依調查所得證據，不足以證明被告確有起訴
    書所指犯行，此外，本院復查無其他積極證據足資證明被告
    有前揭犯行，揆諸上開說明，不能證明被告確有犯罪，故應
    為無罪判決之諭知。
據上論斷，應依刑事訴訟法第301 條第1 項，判決如主文。
本件經檢察官馬凱蕙到庭執行職務。
中　　華　　民　　國　　96　　年　　1 　　月　　26　　日
                  刑事第十四庭  審判長法　官  林海祥
                                      法  官  汪怡君
                                      法  官  朱敏賢
以上正本證明與原本無異。
如不服本判決應於送達後10日內向本院提出上訴狀。
                                      書記官　郭勝華
中　　華　　民　　國　　96　　年　　1 　　月　　26　　日
